臺灣高等法院高雄分院刑事判決　　　96年度上更(二)字第22號
上　訴　人
即　被　告　丙○○
　　　　　　　　　　（現另案在灣高雄監獄執行中）
選任辯護人　洪千琪　律師
上列上訴人因強盜案件，不服臺灣高雄地方法院93年度訴緝字第
228 號中華民國94年10月31日第一審判決（起訴案號：臺灣高雄
地方法院檢察署92年度偵字第26100 號），提起上訴，判決後經
最高法院第二次發回更審，本院判決如下：
    主  文
原判決撤銷。
丙○○無罪。
    理  由
一、公訴意旨略以：被告丙○○與一名姓名年籍不詳之成年男子
    1 人，共同意圖自己不法之所有，於民國（以下同）91年10
    月15日凌晨2 時許，在高雄市左營區○○○村○○路249 號
    前，持預藏之榔頭1 把，見甲○○、乙○○夫婦2 人下車，
    即共同逼近甲○○欲搶奪財物，甲○○發現有異乃欲逃開，
    詎丙○○2 人追上後竟持前開榔頭重擊甲○○之頭部，致甲○○受傷倒地而不能抗拒，丙○○2 人遂將甲○○之皮包搶
    走（內有新臺幣20,000元、金融卡、證件等物），因認被告
    丙○○涉有刑法第330 條之加重強盜罪嫌。
二、公訴人認上訴人丙○○涉有加重強盜罪嫌，係以告訴人乙○○及被害人甲○○之指認，為其主要論據。
三、訊據上訴人即被告丙○○堅決否認上述犯罪事實，辯稱：案
    發當天我在家睡覺，並未出門，不可能參與本件犯行等語。
    經查：
（一）証人即被害人甲○○於原審法院雖當庭指認被告即為持鐵
      鎚擊打伊之歹徒，惟據被害人甲○○於原審陳稱：「當天
      有兩個人搶我財物，其中一人騎機車，…我起先只看到其
      中1 個人，後來我被押住之後就有看到兩個人，是兩個人
      一起抓我、押住我，我指認的這個被告有用手揮一下（指
      拿鐵鎚敲頭部）…，並搶走我的皮包」、「我最靠近看打
      我的人，是我在整理東西時，我剛抬頭起來有看到他的臉
      ，拿鐵鎚敲我、搶我皮包的人，就是本案的被告，我對他
      的鼻子以上的部位有看到，但是印象不深刻」「他的臉頰
      、下巴地方很特別」、「我剛抬頭起來有看到他的臉」等
      語（見原審卷(二)第123 至127 頁）。被害人甲○○一面稱
      僅看見持鐵鎚之歹徒臉部「鼻子以上部位」（原審卷(二)第
      126 頁第2 行），一面又稱看見他的「下巴地方很特別」
      （原審卷(二)第124 頁倒數第11行），顯有矛盾，又被害人
      甲○○另稱：對於歹徒印象不深刻，則其所稱「我剛抬頭
      起來有看到他的臉」，應亦「印象不深刻」，則其所指搶
      皮包之人為本案之上訴人丙○○，是否真實，非無疑問，
      仍需有其他進一步確切之補強證據。
（二）證人乙○○於原審歷次審訊中，固均堅決指認被告為強盜
      者之一無誤，但其於原審法院法官93年7 月29日夜間勘驗
      現場時指稱：我無法看到兇手的眼睛等語。按原審法院承
      辦法官於上開時間，前往案發現場勘驗時，先命證人乙○○就案發時之車輛停放位置、乙○○及甲○○所站立位置
      ，及行兇歹徒之行經路線詳加陳述，再由原審承辦法官站
      立於乙○○案發時所站立之位置，並由會同至現場勘驗之
      警察模擬行兇歹徒行經路線，以原審承辦法官之視力，及
      現場光線狀況，確實可看到行兇歹徒鼻準以下之臉形，又
      經原審承辦法官命證人乙○○指述7 公尺外之車牌號碼，
      也可明確陳述，此有勘驗筆錄及現場圖（見原審卷(一)第33
      6 至342 頁）及翻拍相片可參（見原審卷(二)52至58頁）。
      因原審於夜間勘驗現場，以現場光線狀況，只可看到行兇
      歹徒「鼻準」以下之臉形，足見證人乙○○只僅看見行兇
      者之臉部是鼻準以下部位，並未窺見其全貌，則乙○○所
      指訴之歹徒相貌亦不完全，其指訴是否真實無誤，亦需其
      他佐證。
（三）綜合前述被害人甲○○及證人乙○○之指認，被害人甲○○指認時，曾稱僅看見持鐵鎚之歹徒臉部「鼻子以上部位
      」（原審卷(二)第126 頁第2 行），並且稱其對歹徒之印象
      不深刻，而證人乙○○僅能看見歹徒臉部「鼻準以下部位
      」，其2 人之指認均不完整，尚難遽信。況其2 人指訴歹
      徒之臉部範圍完全不同，一是「鼻子以上部位」，一是「
      鼻準以下部位」，並非相同之部位，因此，其2 人之指訴
      不能互為佐證，殊難以其2 人片面不完整之指訴，遽認上
      訴人丙○○犯罪。
（四）證人乙○○於原審又證稱：「我會那麼確定，是因為被告
      的下巴有戽斗，以及身高、肩寬、年齡、身材（很魁梧，
      但不是胖）」等語（見原審卷(一)第336 至337 頁），惟與
      被告年齡及身材相仿之男子不乏其人，而下巴戽斗之特徵
      亦非極為罕見之臉型，有戽斗之男子亦所在多有。因此，
      證人乙○○此部分指述殊難以其所述遽認係上訴人丙○○
      所為。
（五）證人即承辦本案之員警胡俊榮、倪培民於原審陳稱：警詢
      時係以被告與數人之照片混合，及被告本人與數人混雜之
      方式供被害人甲○○及證人乙○○指認，甲○○、乙○○
      指認被告丙○○之照片時情緒激動等情（見原審卷(二)第11
      0 、114 至116 頁），僅能證明甲○○、乙○○於警詢中
      指認被告時之經過情形及其2 人之情緒反應而已，並無法
      直接證明甲○○、乙○○之指認確係真實無誤。準此，證
      人胡俊榮、倪培民之證詞不足採為認定上訴人丙○○犯行
      之積極證據。
（六）又本件案發後警員在高雄市○○區○○路245 號前，發現
      歹徒做案用之車牌號碼KTV-759 號重型機車及帶有血跡之
      鐵鎚1 把等物，此有相片可參（見原審卷(一)第47至69頁）
      ，經警察採集鐵鎚上血跡送驗之結果，鐵鎚上之血跡DNA
      型別確為甲○○之血液，此有高雄市政府警察局91年12月
      9 日高市警鑑字第0910077587號鑑驗書在卷可稽（見原審
      卷(一)第33頁），足認該鐵鎚確為歹徒持以重擊甲○○頭部
      所用之物。惟該KTV-750 號機車上及鐵鎚上所採集之指紋
      經送驗結果，因指紋紋線欠清晰，特徵點不足，無法比對
      ；有內政部警政署刑事警察局91年10月23日刑紋字第0910
      291042號鑑驗書可稽（見原審卷(一)第33至34頁），另上述
      鐵鎚經鑑定結果，排除鐵鎚木柄DNA 含有上訴人丙○○DN
      A 之可能，亦有高雄市政府警察局91年12月9 日高市警鑑
      字第0910077587號鑑驗通知書可參（見偵查卷第24頁）。
      由上開鑑定結果可知，在歹徒行兇時所用之鐵鎚查無上訴
      人丙○○之指紋或血液DNA ，則上訴人丙○○是否確為行
      兇之歹徒，即有可疑。況本案並未在上訴人丙○○之身上
      或其住處查獲被害人甲○○被行搶之財物或與本案有關之
      證物，因而，被害人甲○○及證人乙○○指訴上訴人丙○○為行兇之歹徒，已難遽信。再證人即警員倪培民於原審
      證稱：91年間在案發地點附近沒有發現有什麼攝影機，所
      以我們沒有調閱等語（見原審卷(二)第113 頁），此部分自
      屬無從調查。又本案歹徒做案時所使用之交通工具即車牌
      號碼KTV-759 號重型機車係失竊之贓車，此有高雄市政府
      警察局左營分局刑案現場勘查報告表在卷可憑（見警卷第
      15頁），該做案之機車亦難認與上訴人丙○○有何關連。
      再被害人之受傷情形之診斷證明書僅能證明被害人因本案
      而受有傷害，但無法證明該傷害係上訴人丙○○所造成。
（七）被告於93年1 月15日經原審諭知交保後，即屢傳未到（嗣
      於93年7 月15日發布通緝，於93年12月24日緝獲到案），
      而其於原審雖曾聲請勘驗現場，但經原審定於93年7 月29
      日會同證人乙○○及警察至現場進行夜間模擬勘驗，上訴
      人丙○○於收受通知後（該通知函於93年6 月15日寄存於
      轄區派出所），亦未遵期到場會同勘驗，有通知函、回證
      及勘驗筆錄可稽。然此僅能證明上訴人丙○○有逃避原審
      法院調查本案之行為，此為案發後上訴人丙○○面對司法
      追訴時之態度，不能作為認定上訴人丙○○確有本件犯行
      之積極證據。再高雄市政府警察局查獲上訴人丙○○時並
      未對丙○○實施測謊，有該局95年9 月13日高市警刑偵七
      字第0950063109號附卷可稽（見本院更一審卷第49頁）。
      而本件案發迄今已將近4 年，衡諸常情，相關當事者就本
      案之情緒反應應已趨於平穩，應已無對上訴人丙○○實施
      測謊之必要。又證人乙○○經本院通知未到庭，本院認其
      先前所為之陳述已足作為判斷本案之依據，無再予傳訊之
      必要。另證人即上訴人丙○○之父蘇清和於本院前審雖證
      述：91年10月間時，我與被告住在一起，當時被告都在家
      裡沒有出去，因被告的房間就在我的房間對面，他有沒有
      出去我會知道等語，但其亦陳明上訴人丙○○偶爾晚上會
      出去等語（見本院上訴卷第48至52頁），足徵上訴人丙○○並非整日在家而未外出，其父所述不足為上訴人丙○○
      有利之認定，但上訴人丙○○之犯行仍須有積極確切之證
      據證明始能認定，不能以證人即其父蘇清和有迴護上訴人
      丙○○之情，即遽認上訴人丙○○犯罪。
    綜上所述，因被害人甲○○一面稱僅看見持鐵鎚之歹徒臉部
    「鼻子以上部位」（原審卷(二)第126 頁第2 行），一面又稱
    看見他的「下巴地方很特別」（原審卷(二)第124 頁倒數第11
    行），顯有矛盾；又證人乙○○僅能看見歹徒臉部「鼻準以
    下部位」，其指認亦不完整，況且被害人甲○○與証人乙○○二人指訴被告之臉部範圍完全不同，一是「鼻子以上部位
    」，一是「鼻準以下部位」，並非相同之部位，因此其二人
    之指訴不能互為佐證；又扣案歹徒持用之鐵鎚經鑑定結果，
    該歹徒行兇時所用之鐵鎚亦無上訴人丙○○之指紋或血液DN
    A ，因被害人甲○○及證人乙○○於慌亂及剎那中，就歹徒
    之臉部能否為精確之目擊及記憶，仍非無疑，又只憑慌亂及
    剎那中所見之記憶指認，而嗣後証明錯誤者亦偶有所聞，又
    本件並未在上訴人丙○○之身上或其住處查獲被害人甲○○
    被行搶之財物或與本案有關之證物，是公訴人所提證據即乙○○及被害人甲○○慌亂及剎那中所見而有矛盾之指認，尚
    無法使本院產生上訴人丙○○即確為行兇歹徒之確信，此外
    復查無其他積極證據足資證明上訴人丙○○有何加重強盜等
    犯行，不能證明上訴人丙○○犯罪。
四、原審不察，遽予論科，尚有未洽，上訴人丙○○上訴指摘原
    判決不當，為有理由，原判決自應予撤銷，並改為上訴人丙○○無罪之判決，以免冤抑。
據上論結，應依刑事訴訟法第369 條第1 項前段、第364 條、第
301 第1 項，判決如主文。
本案經檢察官林應華到庭執行職務。
中　　華　　民　　國　　96　　年　　4　　月　  9  　　日
            刑事第六庭  審判長法  官  王憲義
                              法  官  李璧君
                              法  官  張盛喜
以上正本證明與原本無異。
被告不得上訴。
檢察官如不服本判決應於收受本判決後10日內向本院提出上訴書
狀，其未敘述上訴理由者，並得於提起上訴後10日內向本院補提
理由書狀（均須按他造當事人之人數附繕本）「切勿逕送上級法
院」。
中　　華　　民　　國　　96　　年　　4 　　月　　9 　　日
                              書記官  林明威
